【裁判字號】    98,交易,111
【裁判日期】    990716
【裁判案由】    過失重傷害
【裁判全文】
臺灣基隆地方法院刑事判決             98年度交易字第111號
公  訴  人  臺灣基隆地方法院檢察署檢察官
被      告  乙○○
上列被告因過失重傷害案件，經檢察官提起公訴（98年度偵字第
939號、第1666號）及提出補充理由書（99年度蒞字第956號），
被告就被訴事實為有罪之陳述，經本院裁定以簡式審判程序審理
，本院判決如下：
    主  文
乙○○從事業務之人，因業務上之過失傷害人致重傷，處有期徒
刑陸月，如易科罰金以新台幣壹仟元折算壹日。
    事  實
一、乙○○係行政院海岸巡防署海岸巡防總局北部地區巡防局第
    二一岸巡大隊（下稱二一岸巡大隊）富基安檢所上士小組長
    ，後經該大隊大隊長調派支援司法組任務。緣二一岸巡大隊
    司法組於民國97年10月22日接獲臺北查緝隊通知請派員支援
    泰源專案緝毒任務，須至涉案對象常出沒之地點守候監控所
    搭乘之交通工具，伺機查緝，二一岸巡大隊大隊長乃指派司
    法組小組長朱世豪、上士乙○○自當日下午18時許起至翌（
    23）日下午18時許支援該項執行跟監及查緝任務，而駕駛汽
    車係執行跟監及查緝任務所需，是乙○○亦為執行業務之人
    。乙○○於97年10月23日上午6時40分許於該支援任務完畢
    後，因朱世豪小組長比較疲累，乃由乙○○駕駛車號9503-H
    E號自用公務小客貨車-特（廂式警備車，起訴書誤載為自用
    小客車）返回隊部，於當日上午7時45分，駕駛該車沿基隆
    市○○○路（臺2線）由基隆市往臺北縣萬里鄉方向行駛，
    行經該路與基金一路交界處（臺2線52公里處）下坡彎道行
    駛於外側車道，該處車道限速時速50公里，路面有「慢」標
    線路段，本應注意汽車行駛時，駕駛人應注意車前狀況，並
    隨時採取必要之安全措施，減速慢行，而依當時為天候晴，
    日間自然光線，道路路面狀況乾燥，無缺陷，無障礙物，且
    視距良好，並無不能注意之情況，竟疏未注意車前狀況，未
    減速反以時速約60～70公里超速行駛，適己○○、丙○○分
    別駕駛車號IL -1100號自用小客車、K7E-680號普通重型機
    車停於該處彎道（IL-1100號自用小客車半數以上車身在外
    側車道內，K7E-680號重型機車停在該自用小客車後方，己○○站在其所駕自用小客車駕駛座車門旁與坐在K7E-680號
    重型機車上之丙○○在聊天，IL-1100號自用小客車遭撞擊
    後，其左側前、後輪距白實線分別為1.2公尺、1.1公尺），
    乙○○閃避不及所駕汽車右前車頭先擦撞丙○○所駕普通重
    型機車，再撞擊己○○，致己○○受有腹部鈍傷並右腎血管
    破裂出血、主動脈剝離、顱內出血、右小腿開放性骨折、顏
    面骨折、右側血胸及第五頸椎骨折等傷害及右腎摘除、嗅覺
    全失、認知功能未正常之重傷害，丙○○則受有嚴重頭部外
    傷併多處腦內出血及腦水腫、左側肋骨骨折、左側腎臟撕裂
    傷、左側內踝骨折等傷害並迄今意識仍未恢復之重傷害。乙○○於肇事後，隨即以所持0000000000號行動電話向119、1
    10報案（於97年10月23日上午7時37分0秒最早向基隆消防局
    119勤務指揮中心報案，於同日時分12秒向基隆市警察局110
    勤務指揮中心報案）請派救護車到場救助及警方到場處理，
    對於未發覺之罪自首且接受裁判。
二、案經己○○之妻戊○○、丙○○之妻丁○○○分別訴請臺灣
    基隆地方法院檢察署檢察官偵查起訴。
    理  由
一、按最重本刑為3年以下有期徒刑、拘役或專科罰金之罪，以
    及刑法第320條、第321條之竊盜罪，經第二審判決者，不得
    上訴於第三審法院，刑事訴訟法第376條第1款、第2款定有
    明文。又除簡式審判程序、簡易程序及第376條第1款、第2
    款所列之罪之案件外，第一審應行合議審判，96年3月21日
    總統公布、同年月23日施行之刑事訴訟法第284條之1亦有明
    文。茲查被告乙○○係犯刑法第284條第2項後段之業務過失
    傷害致重傷罪，依上開規定得行獨任審判，合先敘明。
二、本案被告乙○○所犯者非為死刑、無期徒刑、最輕本刑為3
    年以上有期徒刑之罪或高等法院管轄之第一審案件，其於準
    備程序進行中，先就被訴事實為有罪之陳述，經告知其簡式
    審判程序之旨，並聽取公訴人、被告之意見後，本院業已依
    刑事訴訟法第273條之1第1項規定，裁定以簡式審判程序進
    行本案之審理。
三、上揭事實迭據被告乙○○於警詢、偵訊、本院準備程序及審
    判時自白，並據告訴人戊○○、丁○○○指訴歷歷，又據證
    人即被害人己○○於警詢證述綦詳，且有道路交通事故現場
    圖、交通道路事故談話紀錄表、道路交通事故調查報告表(一)
    、(二)、現場照片20張、長庚紀念醫院診斷證明書、行政院國
    軍退除役官兵輔導委員會台北榮民總醫院診斷證明書、長庚
    醫療財團法人基隆長庚紀念醫院98年7月22日函、98年10月2
    1日函、衛生署基隆醫院診斷證明書、身心障礙手冊等在卷
    可稽。
四、按道路交通安全規則第93條規定：「行車速度，依速限標誌
    或標線之規定，無速限標誌或標線者，應依下列規定：一、
    行車時速不得超過五十公里。但在未劃設車道線、行車分向
    線或分向限制線之道路，或設有快慢車道分隔線之慢車道，
    時速不得超過四十公里。」「行經設有彎道、坡路、狹路、
    狹橋、隧道、學校、醫院標誌之路段、道路施工路段、泥濘
    或積水道路、無號誌之交岔路口及其他人車擁擠處所，或因
    雨霧致視線不清或道路發生臨時障礙，均應減速慢行，作隨
    時停車之準備。」「應依減速慢行之標誌、標線或號誌指示
    行駛。」；道路交通安全規則第94條第3項規定：「汽車行
    駛時，駕駛人應注意車前狀況及兩車併行之間隔，並隨時採
    取必要之安全措施。」；被告駕車自應注意上述道路交通安
    全規定，而依當時天候晴，日間自然光線，道路路面狀況乾
    燥，無缺陷，無障礙物，且視距良好，並無不能注意之情況
    ，竟疏未注意車前狀況，未減速慢行反以時速約60～70公里
    超速行駛，以致肇事致被害人己○○、丙○○2人受傷，且
    被告之業務過失駕駛行為，核與被害人2人之受傷致重傷結
    果間，具有相當因果關係，是其業務過失傷害犯行，堪以認
    定。再且本件車禍肇事責任，經送臺灣省基宜區車輛行車事
    故鑑定委員會鑑定結果：「鑑定意見：一、乙○○駕駛自小
    貨車，行經彎道，路面有慢標線，未減速反超速，且未注意
    車前況狀況，為肇事主因。二、丙○○駕駛重機車、己○○
    駕駛自小客車，彎道處停車不當，且站立在車道上，形成路
    障，為肇事次因。」，有該鑑定委員會98年7月8日基宜鑑字
    第0985001436號函及所附鑑定意見書在卷可憑，其鑑定意見
    亦同此認定，益認被告業務過失傷害之犯行明確。惟被害人
    2人雖違反道路交通安全規則第112條第1項第2款：「汽車停
    車時，應依下列規定：彎道、陡坡、狹路、槽化線、交通島
    或道路修理地段不得停車。」規定，為肇事次因而與有過失
    乙節，然不能因之以與有過失而減免被告罪責，附此說明。
五、論罪科刑部分
  (一)又按「刑法第二百七十六條第二項所謂之業務，係指以反覆
    同種類之行為為目的之社會活動而言。故一人不以一種業務
    為限，如一人同時兼有二種或二種以上之業務，而在某一種
    業務上有不慎致人於死之行為，即應負其業務過失致人於死
    罪責。」、「刑法上所謂業務，係指個人基於其社會地位繼
    續反覆所執行之事務，其主要部分之業務固不待論，即為完
    成主要業務所附隨之準備工作與輔助事務，亦應包括在內。
    」、「汽車駕駛人之駕駛工作，乃隨時可致他人身體生命於
    危險之行為，並係具有將該行為繼續，反覆行使之地位之人
    。因此應有經常注意俾免他人於危險之特別注意義務。上訴
    人所駕駛之客貨兩用車，係以之為販賣錄音帶所用，其本人
    並以販賣錄音帶為業，故其駕駛該車本屬其社會活動之一，
    在社會上有其特殊之屬性（地位），其本於此項屬性（地位
    ）而駕車，自屬基於社會生活上之地位而反覆執行事務，因
    之，在此地位之駕車，不問其目的為何，均應認其係業務之
    範圍。上訴人徒以其時非用以運載錄音帶，即謂非業務行為
    ，難認有理由。」最高法院69年臺上字第4047號、71年臺上
    字第1550號、75年臺上字第1685號判例足資參照。本件被告
    係二一岸巡大隊富基安檢所上士小組長，後經該大隊大隊長
    調派支援司法組任務，而二一岸巡大隊司法組於民國97年10
    月22日接獲臺北查緝隊通知請派員支援泰源專案緝毒任務，
    須至涉案對象常出沒之地點守候監控所搭乘之交通工具，伺
    機查緝，二一岸巡大隊大隊長乃指派司法組小組長朱世豪、
    被告自當日下午18時許起至翌（23）日下午18時許支援該項
    執行跟監及查緝任務，而駕駛汽車係執行跟監及查緝任務所
    需，有二一岸巡大隊99年5月27日函暨附件出勤派遣紀錄表
    、派車單、行政院海岸巡防署海岸巡防總局北部地區巡防局
    99年6月8日函暨附件行車執照等在卷可佐，是被告應為從事
    業務之人，且據被告供承在卷，核被告所為，係犯刑法第28
    4條第2項後段之業務過失傷害致重傷罪，被告以一過失行為
    致被害人2人受傷致重傷，係一行為觸犯2業務過失傷害致重
    傷罪，為想像競合犯，應依刑法第55條規定論以一業務過失
    傷害致重傷罪處斷。起訴書認被告所為係犯刑法第284條第1
    項後段之過失致重傷罪，尚有未洽，惟此部分業據蒞庭檢察
    官於本院審判時更正，本院毋庸變更起訴法條，在此敘明。
  (二)次按在有偵查犯罪職權之公務員知悉犯罪事實與犯罪之人前
    ，向該公務員陳述自己犯罪之事實，並願接受裁判，即屬自
    首（最高法院75年台上字第1634號、50年台上字第65號分別
    著有判例可資參照）。本件被告於肇事後隨即以所持000000
    0000號行動電話於97年10月23日上午7時37分0秒向基隆消防
    局119勤務指揮中心報案，於同日時分12秒向基隆市警察局1
    10勤務指揮中心報案，請派救護車到場救助及警方到場處理
    ，有基隆市消防局99年5月28日基消指壹字第0990004738號
    函暨基隆市消防局救災救護指揮科97年10月23日受理案件登
    記表、基隆市警察局99年5月26日基警勤字第0990014001號
    函暨基隆市警察局指揮中心受理110報案紀錄單、基隆市○○○道路事故肇事人自首情形紀錄表在卷可證，應足認定，
    而被告既在警方查悉其所為上開犯行前，主動向警員坦承犯
    行，並願接受裁判，參酌前揭所述，本件被告係自首，爰依
    刑法第62條前段之規定減輕其刑。
  (三)爰審酌被告之品行、智識程度，係因支援緝毒任務，駕車返
    回隊部時，因過失而致本件車禍之發生，造成被害人2人重
    傷之結果，犯罪所生之危害非輕，惟於肇事後立即報請救護
    及報警處理，並已儘力支付被害人醫療費用約70幾萬元，然
    因被害人重傷而賠償金額過鉅，被告無力與被害人家屬達成
    和解（國賠案件另案審理中），犯罪後於警詢、偵查及本院
    審理時均坦承犯行等一切情狀，量處主文所示之刑，並諭知
    易科罰金之折算標準。
據上論斷，應依刑事訴訟法第284條之1、第273條之1第1項、第2
99條第1項前段，刑法第284條第2項後段、第55條、第62條前段
、第41條第1項前段，刑法施行法第1條之1，判決如主文。
本案經檢察官甲○○到庭執行職務。
中    華    民    國    99    年    7     月    16    日
                  交通法庭法    官  鄭景文
以上正本證明與原本無異。
如不服本判決應於收受送達後10日內向本院提出上訴書狀，並應
敘述具體理由；其未敘述上訴理由者，應於上訴期間屆滿後20日
內向本院補提理由書（均須按他造當事人之人數附繕本）「切勿
逕送上級法院」。
中    華    民    國    99    年    7     月    16    日
                          書 記 官  李繼業
附錄本案論罪科刑法條：
刑法第284條第2項：
    從事業務之人，因業務上之過失傷害人者，處1年以下有期
    徒刑、拘役或1千元以下罰金，致重傷者，處3年以下有期徒
    刑、拘役或2千元以下罰金。

司法院資訊處製作；財團法人民間司法改革基金會備份。
